【裁判字號】    97,國,24
【裁判日期】    980728
【裁判案由】    國家賠償
【裁判全文】
臺灣板橋地方法院民事判決                97年度國字第24號
原      告  甲○○
訴訟代理人  沈志成律師
            張錦春律師
            莊國禧律師
被      告  交通部公路總局第一養護工程處
法定代理人  許阿明
訴訟代理人  成介之律師
複代理人    丁○○
被      告  內政部營建署
法定代理人  丙○○
訴訟代理人  謝家健律師
複代理人    顏靖月律師
上列當事人間請求國家賠償事件，本院於98年7 月14日言詞辯論
終結，判決如下：
    主  文
被告內政部營建署應給付原告新台幣貳佰參拾貳萬陸仟零參拾元
，及民國九十七年十月十日起至清償日止，按年息百分之五計算
之利息。
原告其餘之訴駁回。
訴訟費用由被告內政部營建署負擔百分之五十六，餘由原告負擔
。
本判決第一項於原告以新台幣柒拾柒萬陸仟元供擔保後得假執行
，但被告內政部營建署以新台幣貳佰參拾貳萬陸仟零參拾元為原
告供擔保後，得免為假執行。
原告其餘假執行之聲請駁回。
    事實及理由
壹、程序上理由
一、依國家賠償法請求損害賠償時，應先以書面向賠償義務機關
    請求之。賠償義務機關對於前項請求，應即與請求權人協議
    。協議成立時，應作成協議書，該項協議書得為執行名義。
    賠償義務機關拒絕賠償，或自提出請求之日起逾30日不開始
    協議，或自開始協議之日起逾60日協議不成立時，請求權人
    得提起損害賠償之訴，國家賠償法第10條第1項、第11條第1
    項分別定有明文。查原告主張被告應負國家賠償責任，被告
    均拒絕賠償，有被告交通部公路總局第一區養護工程處（下
    簡稱第一區養護工程處）97年8月29日一工勞字第097100639
    8號函、被告內政部營建署（下簡稱營建署）97 年9月22日
    營署秘字第0970052556號函可按（見本院卷第15 頁、19頁
    、98年5月12日筆錄），爰依前開規定提起本訴等情，是原
    告起訴時已履行前揭法條之前置程序規定，合先敘明。
二、訴狀送達後，原告不得將原訴變更或追加他訴。但擴張或減
    縮應受判決事項之聲明，不在此限，民事訴訟法第255條第1
    項第3款載有明文。原告原起訴聲明請求被告應連帶給付新
    台幣（下同）5,590,445元及其法定遲延利息，嗣於98年2月
    11日具狀聲明請求被告應連帶給付4,118,571元及其法定遲
    延利息，再於98年5月12日言詞辯論期日具狀聲明請求被告
    給付4,177,446元及其法定遲延利息，核屬減縮或擴張應受
    判決事項之聲明，揆之前開規定，核無不合，應予准許。
三、被告第一區養護工程處之法定代理人為乙○○，於本件訴訟
    進行中已變更為許阿明，被告第一區養護工程處已具狀聲明
    承受訴訟，核無不合，應予准許。
貳、實體上理由
一、原告起訴主張：原告於民國（下同）95年10月8日凌晨2時許
    駕駛車號CXS-337號普通重型機車，沿台北縣板橋市○○路○
    段由板橋往新莊方向行駛，行經大漢橋上橋處附近時，適有
    東西向快速道路八里新店線工程於內側車道施工，被告等雖
    設有圍籬，卻未加強照明設備，且因該路段單向共設有7個
    車道，被告等僅於道路兩旁設置路燈，路面昏暗，影響行車
    安全，亦未於大漢橋上橋處汽車道與機車道間之分隔島前端
    設置反光導標及危險標記等警示標誌，致使原告視線不佳而
    無法辨識路況，直接撞擊汽車道及機車道間之分隔島，受有
    外傷性顱內出血併延遲性顱內出血、氣管狹窄撕裂併氧合不
    良等傷害，系爭道路依法應由被告第一區養護工程處管理維
    護，嗣因被告營建署於93年4 月間擬進行「東西向快速道路
    八里新店線工程」之施作，被告第一區養護工程處將路權移
    轉交由被告營建署接管，約定接管期間有關路面坑洞、標線
    遷移及申挖、人民陳情案件及一般養護暨國賠案件受理等事
    宜均由被告營建署負責，依國家賠償法第3 條、第9 條之規
    定及法務部77年8 月5 日法律決字第12991 號函釋，被告營
    建署亦為本件肇事路段之管理機關，系爭路段確由被告第一
    區養護工程處及被告營建署共同管理維護，爰依國家賠償法
    第3 條第1 項、第5 條及民法第185 條第1 項之規定，請求
    被告等連帶賠償原告看護費569,500 元、醫療用品費54,993
    元、交通費74,000元、醫療費用730,494 元、工作損失
    391,567 元、減少勞動能力1,341,392 元、眼鏡及機車損失
    15,500元、精神慰撫金100 萬元，合計4,177,446 元，並聲
    明：被告應連帶給付原告4,177, 446元，暨自起訴狀繕本送
    達被告翌日起至清償日止，按年息百分之5 計算之利息。願
    供擔保，請宣告准予假執行。
二、被告第一區養護工程處則以：被告與營建署於94年1月4日簽
    訂路權移交契約並經公告，自斯時起至完工驗收合格止，已
    將系爭路段106甲線5K+315～6K+291（台北縣板橋市○○路○
    段自文化路至長江路間，不含路口範圍）路段之路權移交予
    營建署，被告對於系爭路段並無實際管理權。本件事故發生
    時間，為被告營建署接管養護期間，應以營建署為賠償義務
    機關，被告既已將該路段交由另一被告內政部營建署養護，
    並無「共同加害行為」，自非「共同侵權行為」。本案現場
    所附警攝照片及海山分局事故調查表，並無任何欠缺照明設
    備之佐證，大漢橋上分隔島前端亦無欠缺反光導標及危險標
    記。本件車禍實因原告未開啟大燈與注意車前狀況未遵守道
    路交通標線指示與靠右行駛，縱使系爭公有公共設施之欠缺
    ，與原告之受傷，並無相當因果關係，原告對於行車得避免
    損害情況未加注意，致生本件事故，自屬與有過失。原告並
    未舉證已發生醫療費用，醫療費用收據，是否為與本件事故
    所致，及將來更換或移除氣管支架並氣管重建等手術、皮膚
    微針治療是否必要支出等事實。依亞東醫院97年10 月22日
    亞歷字第0976410680號函文所示認原告僅需於出院後聘請看
    護1個月，原告所提醫療用品發票中，僅有商品名稱，是否
    為醫療所必須，均非無疑。原告並未提出支出之計程車收據
    ，原告並未舉證每月薪資所得為44,944元，及無法工作期間
    是否長達近9個月等事實，原告係受有外傷，是否有減少勞
    動能力，非無疑義，雖林口長庚醫院鑑定原告勞動能力減損
    11%，仍請鈞院斟酌原告復原情形，依法認定勞動能力減損
    程度，慰撫金之數額應酌量原告之教育程度及社會地位等情
    形定之，原告請求100萬元顯屬過高。原告訂購眼鏡日期為
    96年2月28日，取件日期為96年3月1日，在95年10月8日之後
    ，是否確為當時受損之眼鏡，機車是否受有8,300元之損害
    ，無法認定修繕部分，並均應扣除折舊等語置辯，並聲明：
    原告之訴駁回。如受不利判決，請准宣告供擔保免為假執行
    。
三、被告營建署則以：系爭路段尚在施工中，被告爰依國家賠償
    法施行細則第19條之規定拒絕賠償。當時汽、機車道分屬兩
    道，並未減縮車道，依當時路況，施工單位設有圍籬、危險
    標記，設置路燈，依常情，如原告機車車燈照明設備亦屬正
    常，行經肇事路段能注意車前路況，應不致發生車禍，本件
    車禍似為原告疏於注意所致，與設施之管理是否欠缺無涉。
    如原告夜間行車開啟大燈則視線良好下應不可能撞上分隔島
    ，原告與有過失。依道路交通事故調查報告表(一)所示當時係
    夜間有照明設備之道路，路面無缺陷亦無障礙物不致影響原
    告視線，同報告表(二)就原告是否有保護裝備圈選為「不明」
    ，依原告事發所受傷害為頭部（參見報告表(二)23主要傷處）
    ，原告是否有佩戴合宜之安全帽或有否妥為佩戴，蓋分隔島
    之前並無任何防礙視線之障礙物，則於視線良好、車燈正常
    且駕駛人行車注意車前狀況下，通常不致發生撞擊分隔島之
    情形，本件亦無他人發生撞擊分隔島之其他例證，原告之肇
    事與分隔島設置是否欠缺應無因果關係。被告二人並無共同
    侵權行為之情事，原告請求被告負連帶賠償之責於法無據。
    至於原告所指事發後於分隔島加設反光分隔桿則係為加強提
    醒用路人注意，並非原有設置有何未盡之處。依敏盛綜合醫
    院97年10月30日敏醫字第0970003661號函所示依病歷記載，
    看不出需長期看護之必要」。另依長庚醫院函覆所示，原告
    除二次住院（97年2月24日～97年3月1日；97年6月15日～97
    年6月23日）期間因行動不便，日常生活宜由他人協助外，
    出院後則應可自理，無須他人協助。由上開原告就醫後及追
    蹤治療之經過，原告已漸康復，其損害自亦屬輕微。原告實
    付醫療費用應為172,494元（包含董延齡中醫診所，無法證
    明與本件車禍有關。原告所請求之金額診斷證明書部分共
    4,885元不得請求，董延齡中醫診所之醫療費用18,000元並
    非醫療所必須。醫療費用未發生部分既尚非原告之損害，無
    法證明將來必有此支出，其請求應無理由。原告並未舉證看
    護費、醫療用品費之必要性與關聯性、原告除住院期間以外
    無須支出看護費，醫療用品費似為52,910元，而非54,198
    元，又原告為家人接送就醫，其家人並非營利之計程車業者
    ，交通費據以比附援引自不可採。原告既係署立台北醫院之
    職員，亦不可能再於私人診所工作，故否認原告主張假日打
    工乙節，依長庚醫院之意見減少勞動能力為固為11%，惟是
    否確實按此比例而減少，仍有疑義。原告請求之慰撫金100
    萬元應屬過高，原告應證明機車、眼鏡受損部分與本件車禍
    之關聯性，且已實際支出，且應計算折舊等語置辯，並聲明
    ：原告之訴駁回，如受不利判決，請准被告提供擔保免為假
    執行。
四、兩造不爭執之事實（見98年5月18日筆錄）
(一)原告於民國（下同）95年10月8日凌晨二時許，駕駛車號cxs-3
  37號之重機車，行經台北縣板橋市○○路○段由板橋往新莊方
  向，撞擊汽車道與機車道之分隔島，而受有外傷性顱內出血併
  延遲顱內出血、氣管狹窄撕裂並氧合不良等傷害。
(二)被告第一區養護工程處於94年1月4日將台北縣板橋市○○路○
  段由文化路至長江路間之道路路權移交由被告內政部營建署接
  管，接管期間有關道路養護及國賠案件，均移由被告內政部營
  建署受理，有路權移交契約可按（見本院卷第14頁）。
四、本件爭點及本院判斷（見95年5月18日筆錄）
  原告主張於前揭時間，駕駛車號cxs-3 37號之重機車，行經台
  北縣板橋市○○路○段由板橋往新莊方向，撞擊汽車道與機車
  道之分隔島，而受有外傷性顱內出血併延遲顱內出血、氣管狹
  窄撕裂並氧合不良等傷害，被告均為系爭道路之管理維護機關
  ，爰依據國家賠償法之規定，請求被告連帶給付原告看護費
  569,500元、醫療用品費54,993元、交通費74,000元、醫療費
  用730,494元、工作損失391,567元、減少勞動能力1,341,392
  元、眼鏡及機車損失15,500元、精神慰撫金100萬元，合計
  4,177,446元，如訴之聲明。被告則以前詞置辯，因此，本件
  應審究者為(一)系爭道路之管理維護機關為何？(二)系爭道路之管
  理或設置是否有欠缺？原告受傷與系爭道路之管理或欠缺是否
  有因果關係？(三)原告依據國家賠償法第3條第1項、第185條請
  求被告連帶賠償，是否有理由？(四)原告請求看護費569,500元
  、醫療用品費54,993元、交通費74,000元、醫藥費730, 494元
  、工作損失391,567元、減少勞動能力1,341,391元、眼鏡及機
  車損失15,500元、精神慰撫金100萬元，是否有理由？(五)原告
  是否與有過失？茲分述如下：
 (一)國家賠償法第9條第2項規定：「依第3條第1項請求損害賠償
   者，以該公共設施之設置或管理機關為賠償義務機關。」其
   所稱「管理機關」指法律所定之管理機關或依法律代為管理
   之機關而言，惟如有發生無法律所定之管理機關或依法律代
   為管理之機關時，始由事實上之管理機關為賠償義務機關。
   按「行政機關因業務上之需要，得依法規將其權限之一部分
   ，委託不相隸屬之行政機關執行之。前二項情形，應將委任
   或委託事項及法規依據公告之，並刊登政府公報或新聞紙。
   」行政程序法第15條第2、3項定有明文。再按「國道、省道
   由中央公路主管機關管理，中央公路主管機關得委託所在地
   直轄市或縣 (市○○路主管機關管理。縣道、鄉道由縣 (市○
   ○路主管機關管理。但為整體運輸系統需要，必要時，縣 (
   市○○路主管機關得將縣道委託中央公路主管機關管理。前二
   項委託程序、權利義務及管理等事項之辦法，由交通部定之
   。」公路法第6條定有明文。復按「本辦法所稱委託管理，指
   公路主管機關，就其主管之公路，將修建、養護與管理業務
   ，委託另一主管機關辦理。」公路委託管理辦法第3條第1項
   定有明文。按「使用公路用地之設施，由使用人負責養護，
   如因養護不善致他人遭受損害時，應由使用人負責賠償」、
   「使用人因使用公路用地，致使公路設施損毀或肇致災害時
   ，其修復賠償應由使用人負責」，公路用地使用規則第8、9
   條分別定有明文。系爭道路已由第一區養護工程處移交營建
   署管理維護等情，為兩造所不爭，揆之前開說明，自應以營
   建署為賠償義務機關，原告主張被告第一區養護工程處及營
   建署為連帶賠償義務機關，並非有據。
(二)公有公共設施因設置或管理有欠缺，致人民生命、身體或財產
  受損害者，國家應負損害賠償責任，國家賠償法第3條第1項定
  有明文。「上訴人（台南市政府）管理之路段既留有坑洞未能
  及時修補，又未設置警告標誌，足以影響行車之安全，已不具
  備通常應有之狀態及功能，即係公共設施管理之欠缺，被上訴
  人因此受有身體或財產之損害，自得依國家賠償法第三條第一
  項及第九條第二項規定請求上訴人負賠償責任，至損害之原因
  ，縱係由於某公司挖掘路面所致，倘認該公司應負責任，依同
  法第三條第二項之規定，上訴人對之有求償權，並不因而可免
  除上訴人對被上訴人之賠償義務。」（最高法院73年台上字第
  3938號判例意旨參照）。經查，反光導標及危險標記，用以
  標示道路上之彎道、危險路段、路寬變化路段及路上有障礙物
  體，以促進夜間行車安全，有道路交通標誌標線號誌設置規則
  第162條第1項載有明文，被告營建署於大漢橋路段施作工程時
  ，未依前揭規定於上橋前汽機車分隔島前端設置反光導標及危
  險標記，設置及管理有所缺失，致原告無法辨識路況，直接撞
  擊大漢橋上橋處之汽車道及機車道間分隔島，致原告受有傷害
  ，原告所受傷害與被告營建署就系爭事故路段設置及管理之缺
  失確具有相當因果關係。又系爭道路已供公眾通行之用，並非
  尚在施工中之公有公有公共設施，因此，被告營建署前揭抗辯
  ，並非可取。
(三)按因故意或過失，不法侵害他人之權利者，負損害賠償責任；
  又不法侵害他人之身體或健康者，對於被害人因此喪失或減少
  勞動能力或增加生活上之需要時，應負損害賠償責任；又不法
  侵害他人之身體、健康、名譽、自由、信用、隱私、貞操或不
  法侵害其他人格法益而情節重大者，被害人雖非財產上之損害
  ，亦得請求賠償相當之金額；民法第184條第1項前段、第193
  條第1項、第195條第1項前段分別定有明文，上揭規定為國家
  賠償法準用，為國家賠償法第6條所明定。原告得請求損害賠
  償之金額，計算如下：
1.醫藥費部分：
(1)原告主張已支出醫療費用共計427,180元，並提出醫療費用單
  據141紙為證（見本院卷21頁至36頁、52頁、297頁至300頁、
  第345至346頁），被告營建署抗辯診斷證明書4,885元部分、
  及中醫費用應予扣除云云，然查，原告因本件車禍受傷住院治
  療所支出之證明書費，雖非因侵權行為直接所受之損害，惟係
  被害人為實現損害賠償債權所支出之必要費用（最高法院92年
  度台上字第2653號判決意旨參照）。因此，被告抗辯診斷證明
  書費部分，應予扣除，自非可取。又原告支出中醫醫藥費支出
  18,000元，並提出醫療費用單據9 紙，然原告並未證明為醫療
  上之必要支出，此部份應予扣除，準此，原告請求已支出之醫
  療費用部分於409, 180元部分應予准許（427,180-18,000=409
  ,180），逾此部份，應予駁回。
(2)原告主張實施開顱手術及T型氣管支架植入手術併氣管重建手
  術，須裝置氣管支架以維持氣道通暢，往後仍需回診及進行更
  換或移除氣管支架併氣管重建等手術，預估原告尚需支付回診
  及上開手術之醫療費用約計10萬元，且因裝置氣管支架併氣管
  重建等數次手術致頸部留有疤痕，經醫師診斷原告須於拆除氣
  管支架後始能接受皮膚微針除疤治療，預估除疤治療費用為
  235,000元，共計335,000元，並提出原證7為證。然查，原告
  並未舉證日後是否仍需更換或移除氣管支架之重建手術之費用
  ，及是否需進行皮膚微針除疤治療，此部份請求，核屬無據，
  應予駁回。
2.原告主張自95年10月8日起至98年3月27日止支出之看護費用
  569,500元，並提出看護費收據10紙為證。經查：
原告分別自95年10月8日起至96年1月14日於亞東醫住院院治療
  ，於96年1月15日起至96年1月18日於行政院衛生署台北醫院住
  院治療、96年1月19日起至96年1月30日及97年1月29日起至97
  年1 月30日止，97年2月24日起至97年3月1於桃園敏盛綜合醫
  院治療，日止、97年6月15日起至97年6月23日止、98年1月19
  日起至98年1月25日止、98年3月11日起至98年3月27日止於長
  庚醫院治療，合計住院157日，於住院治療期間需有聘請看護
  ，有亞東醫院97年10月22日亞歷字第0976410680號函、行政院
  衛生署台北醫院97年10月16日北醫歷字第0970009331號函、長
  庚醫院98年1月16日（97）長庚院法字第0997號函可按（見本
  院卷第88、86、138頁），依據每日看護費2,000元計算，原告
  請求住院期間之看護費為314,000元為有理由（157x2000=314,
  000），應予准許。
原告主張自亞東醫院出院仍需專人照顧6個月云云。然查，亞
  東醫院97年10月22日亞歷字第09764106 80號函覆本院以原告
  於住院期間須聘請看護，出院後約再須聘請看護1個月等語（
  見本院卷第88頁），原告自96年1月14日亞東醫院出院後，陸
  續於96年1月15日起至96年1月18日於行政院衛生署台北醫院住
  院治療，於96年1月19日起至96年1月30日至敏盛綜合醫院住院
  治療，據敏盛綜合醫院函覆本院認原告並無長期看護之必要等
  語（見本院卷第90頁），因此，原告自無長期聘請看護照顧6
  個月之必要。原告於96年1月14日自亞東醫院出院後，另於97
  年1月15日至96年1月30日分別於行政院衛生署台北醫院及敏盛
  醫院住院治療，已如前述，因此，原告自96年1月31日起至96
  年2月14日止，合計為15日需聘請看護照顧，居家看護費用以
  每日為1,500元計算，原告請求22,500元之範圍內有為理由（
  1,500x15=22, 500），逾此部份，應予駁回。至於原告主張亞
  東醫院之主治醫師張文瑞於96年1月12日所開立診斷證明書雖
  記載：「96年1月14日出院，住院期間及出院後6個月內需專人
  看護，宜續休養及門診追蹤復健至少6個月。」等語，然該診
  斷證明書為96年1月12日所出具，當時原告尚在亞東醫院住院
  治療中，無法預期原告之復原情形，本院於審理時始函詢亞東
  醫院自以原告癒後之情形予以綜合判斷，應以本院之函詢內容
  較為可取，併此敘明。
綜上所述，原告請求看護費於336,500元之範圍內為有理由（
  31,400+22,500=336,500），逾此部份，應予駁回。
3.原告主張支出醫療用品54,993元，並提出收據及發票合計為
  130紙為證（見本院卷第40頁至51頁、第296頁），經查，原告
  所支出之醫療用品如氣動式噴霧器、看護墊、尿褲、便盆椅、
  助行器、輪椅等照護護理費用，核與原告所受前揭傷害相符，
  原告支出醫療費用合計為14,300元，應屬必要，其餘發票均未
  記載品名，難以認定為醫療上之必要支出，應予駁回。
4.原告主張支出交通費用74,000元，家人接送核與親屬間看護之
  同一法理，仍應認原告受有相當於車資之損害，比照計程車資
  請求等語。經查，原告並未提出任何支出計程車資或提出油資
  之支出單據，原告請求此部份之支出，難謂有理由。
5.原告主張每月平均薪資為44,944元，自95年10月8日至96年6月
  30日共265日，損失薪資為391,567元云云。經查：原告於95年
  度綜合所得稅各類所得資料清單所示，95年所得為343,101元
  ，原告於95年10月8日即因本件車禍受傷住院，95年度僅工作9
  個月又8天，平均月所得應為37,060元（343,101÷9.258【月
  】=37,060，元以下四捨五入，以下同）。原告分別於96年10
  月8日起至96年1月30日、97年1月29日起至97年1月30日、97年
  2 月24日起至97年3月1日止，97年6月15日起至97年6月23日止
  、98年1月19日起至97年1月25日止，98年3月11日起至98年3月
  27日止均在醫院住院治療中，有原告提出之診斷證明書可按，
  原告住院日數為157日，加以原告自亞東醫院出院後，尚需他
  人照顧15日，因此，原告需請假住院日數為172日，約為5.733
  月，據此計算，原告受有工作損失為212,465元【37,060x5.
  733 （月）=212,46 5】。
6.原告主張本件車禍受傷後，經長庚醫院林口分院鑑定結果，認
  原告減少勞動力為11%，原告於95年10月8日時年齡為22歲，客
  觀上原告可工作至65歲，是原告自得請求被告等賠償此部分之
  損失1,341,392元云云。經查：原告經本件車禍受傷後，分別
  於97年10月22日、97年10月29日、97年11月12日至長庚醫院鑑
  定，依據原告主訴、施作胸部x光檢查，肺功能及理學檢查，
  其結果顯示原告氣管狹窄併氣管切開術後顯示輕度阻塞性肺病
  變，胸部x光檢查正常，但肺功能顯示輕度阻塞性肺病變，及
  尚存咳嗽有痰及呼吸困難等症狀，綜合原告將來賺錢能力、工
  作性質予以調整計算，減少勞動能力為11%等情，有長庚醫院
  98 年1月16日（97）長庚院法字第0997號函可按（見本院卷第
  138 頁），因此，原告減少勞動能力為11% ，堪以認定。原告
  前已請求工作損失至96年2 月14日止，故減少勞動能力損失應
  自96 年2月15日起至138 年6 月14日即原告65歲止，合計為42
  年又4 個月，約42.33 年，以原告每年所得為444,720 元計算
  （計算式：37,0 60x12=444,720），每年減少勞動能力為
  48,919元（444, 720X11%=48,919） ，故原告減少勞動能力損
  失為1,128,901 元（計算式：年別5%複式霍夫曼計算法（第一
  年不扣除中間利息），其計算式為：[48, 919*22.00000000（
  此為42年之霍夫曼係數）+48,919*0.33* （23.00000000-00.
  00000000）]=1,128, 901） ，逾此部份，應予駁回。
7.原告主張於事故發生時所配戴之眼鏡及騎乘之機車合計請求損
  失為15,500元云云。經查：原告雖提出眼鏡收據為據，惟並未
  證明於本件車禍中眼鏡受損之事實，因此，原告請求眼鏡費用
  ，並無理由，應予駁回。原告主張因機車車體受損支出修理
  費8,300元之事實，固據提出估價單一紙為證（見本院卷第111
  頁）。惟其中零件費用部分之5,900元既係以新零件更換被撞之
  舊零件，則原告以修復費用作為損害賠償之依據時，其中零件
  部分自應將折舊部分予以扣除（按「營利事業所得稅結算申報
  查核准則」第95條第8項規定：「固定資產提列折舊採用定率
  遞減法者，以一年為計算單位，其使用期間未滿一年者，按實
  際使用之月數相當於全年之比例計算之」，不滿一月者，以月
  計）。而依行政院所頒「固定資產耐用年數表」及「固定資產
  折舊表」之規定，機車之耐用年數為3年，依定率遞減法每年
  折舊千分之536，但其最後一年之折舊額，加歷年折舊累計額
  ，其總和不得超過該資產成本額之十分之九。本件原告所有之
  機車，其發照日期為95年2月24日，有原告提出之行照執照影
  本一紙在卷可稽，迄車禍發生日95年10月8日止，實際使用期
  間為7月又14天，則系爭受損機車更換零件之合理折舊額應為
  2,108元｛第一年折舊為（5,900×0.536÷12X8=2,108元），
  扣除此折舊後，原告得請求之零件合理修理費用為3,792元（
  5,900-2,108=3,792），加計運費及工資為2,400元，準此，
  原告請求賠償之修理費金額計為6,192元（3,792+2400=6,192
  ），為有理由，逾此部份之請求，顯屬無據，應予駁回。
8.精神慰撫金：按慰撫金之賠償其核給之標準固與財產上損害之
  計算不同，然非不可斟酌雙方身分資力與加害程度，及其他各
  種情形核定相當之數額，最高法院著有51年台上字第223號判
  例可資參照。本院斟酌原告因本件車禍受有外傷性顱內出血併
  延遲性顱內出血、氣管狹窄撕裂併養合不良等病症，多次進出
  醫院實施手術，於事故發生時年僅22歲，正值青春年華，迄今
  仍未痊癒，遺存經常性頭痛及輕度阻塞性肺病變等障害，對其
  心理影響甚鉅，目前仍需持續門診追蹤治療，等兩造之身分、
  地位、經濟能力及其他情形認原告主張被告應賠償80萬元為適
  當，逾此部份，應予駁回。
5、綜上所述，原告得請求被告賠償之金額為2,907,538元（計算
   式：409,180+336,500+14,300+212,465+1,128,901+6,192+
   800,000=2,907,538）。
(五)按損害之發生或擴大，被害人與有過失者，法院得減輕賠償金
  額，或免除之，民法第217條第1項定有明文。原告於夜間駕駛
  機車，本身有足夠照明，而未注意車前狀況，直接撞擊道路汽
  車機車之分隔島，亦有過失，依法減輕被告之賠償金額，本院
  認依據現場照片所示，路燈照明設備不足，視線不明，如車速
  稍快，即難以發現該汽車分隔島，原告負有百分之20過失，爰
  按其比例減輕賠償金額為2,326,030元（2,907,538x80%=2,
  326,030）。至於被告營建署抗辯原告並未佩帶安全帽云云，
  經證人藍伯英到庭證述，原告當時確實有配戴安全帽等語，因
  此，被告此部份抗辯，並不足取。
(六)綜上述，原告本於國家賠償法第3 條第1 項之法律關係，請求
  被告營建署賠償2,326,030 元及自起訴狀繕本送達翌日即97年
  10月10日起至清償日止案年息百分之五計算之利息，為有理由
  ，洵屬正當，應予准許，逾此部分之請求，則屬無據，應予駁
  回
五、兩造陳明願供擔保，聲請宣告假執行或免為假執行，經核原
    告勝訴部分，合於法律規定，爰分別酌定相當之擔保金額宣
    告之；原告其餘假執行之聲請，因訴之駁回而失所依據，不
    予准許。
六、本件事證已明，兩造其餘攻擊防禦方法及爭點，核與本件判
    決結果無涉，爰不一一論述。
七、結論：原告之訴為一部有理由、一部無理由，依民事訴訟法
    第79條、第390條第2項、第392條第2項，判決如主文。
中    華    民    國    98    年    7    月    28    日
                  民事第三庭    法  官  徐玉玲
以上正本係照原本作成
如對本判決上訴，須於判決送達後20日內向本院提出上訴狀
中    華    民    國    98    年    7    月    28    日
                                書記官  陳靜怡


司法院資訊處製作；財團法人民間司法改革基金會備份。
